【裁判字號】    89,台上,2110
【裁判日期】    890420
【裁判案由】    違反毒品危害防制條例
【裁判全文】
最高法院刑事判決                            八十九年度台上字第二一一○號
    上   訴   人  台灣高等法院台中分院檢察署檢察官
    上訴人即被告  甲○○
    選 任辯護 人  張居德律師
右上訴人等因被告違反毒品危害防制條例案件，不服台灣高等法院台中分院中華民國
八十九年一月六日第二審判決（八十八年度上訴字第一五八一號，起訴案號：台灣彰
化地方法院檢察署八十七年度偵字第二一○○號），提起上訴，本院判決如左：
    主  文
原判決撤銷，發回台灣高等法院台中分院。
    理  由
本件原判決認定上訴人即被告甲○○基於意圖販賣營利之犯意，於下午四時許，在彰
化縣社頭鄉社頭國中附近，以新台幣（下同）五十七萬元之價格，向綽號「阿明」之
不詳姓名男子購買第一級毒品海洛因二十包（其中碎磚塊狀十九包，粉末狀一包。淨
重共三五二點八七公克），除先給付二十萬元外，尚欠三十七萬元，並將海洛因置放
於其小客車內，伺機售賣予不特定之人，經警於同日下午六時五十分許查獲等情。因
而撤銷第一審判決，改判論處被告販賣第一級毒品罪刑。固非無見。
惟查：(一)有罪之判決書，應記載犯罪之事實，舉凡有關犯罪之時間、地點、方法、態
樣，及其他與適用法律有關之事項，均應為詳實之記載，始足為適用法律之依據。而
就判定行為人犯罪時間之「年、月、日」尤須明確載明，至少應載至可得而定之程度
，方稱適法。原判決認定被告「於下午四時許」，在彰化縣社頭鄉社頭國中附近，向
綽號「阿明」之不詳姓名男子購買第一級毒品海洛因二十包，至同日下午六時五十分
許經警查獲。但就被告究係何年何月何日之「下午四時許」購得海洛因，則未明白認
定，詳載於事實欄，自不足為判斷其適用法律正當與否之依據。(二)刑法第五十九條之
酌量減輕其刑，必須犯罪另有特殊之原因與環境等，在客觀上足以引起一般同情，認
為即予宣告法定最低刑度猶嫌過重者，始有其適用。原判決依刑法第五十九條規定減
輕被告之刑，理由內僅謂被告販入海洛因後尚未賣出，情輕法重，堪予憫恕（見原判
決第六面第一行、第二行）。但究竟有何特殊之原因與環境或其他情狀，可認為其犯
罪在客觀上足以引起一般同情，而有值得憫恕之處，則未敘明所憑之事證及理由，尚
嫌理由不備。且原判決復謂被告販入海洛因之數量龐大，所生危害甚鉅（見原判決第
六面第七行、第八行）。似此情形，能否認其犯罪堪予憫恕，亦饒有探求之餘地。檢
察官及被告上訴意旨分別指摘原判決違背法令，尚非全無理由，應認有撤銷發回更審
之原因。
據上論結，應依刑事訴訟法第三百九十七條、第四百零一條，判決如主文。
中      華      民      國    八十九    年      四      月     二十     日
                              最高法院刑事第六庭
                                  審判長法官  紀  俊  乾
                                        法官  黃  正  興
                                        法官  陳  東  誥
                                        法官  張  春  福
                                        法官  韓  金  秀
      右正本證明與原本無異
                                              書  記  官
中      華      民      國    八十九    年      四      月    二十五    日


司法院資訊處製作；財團法人民間司法改革基金會備份。
